臺灣雲林地方法院民事裁定　　　　　　 100年度事聲字第24號
異　議　人　王滄陣
上列異議人對於本院司法事務官於中華民國100 年6 月15日所為
之81年度執字第1827號民事裁定聲明異議，本院裁定如下：
    主  文
異議駁回。
    理  由
一、按強制執行事件，由法官或司法事務官命書記官督同執達員
    辦理之。本法所規定由法官辦理之事項，除拘提、管收外，
    均得由司法事務官辦理之；當事人或利害關係人，對於執行
    法院強制執行之命令，或對於執行法官、書記官、執達員實
    施強制執行之方法，強制執行時應遵守之程序，或其他侵害
    利益之情事，得於強制執行程序終結前，為聲請或聲明異議
    ；前項聲請或聲明異議，由執行法院裁定之，強制執行法第
    3 條及第12條第1 項、第2 項分別定有明文。次按，司法事
    務官處理事件所為之處分，與法院所為者有同一之效力。當
    事人對於司法事務官處理事件所為之終局處分，得於處分送
    達後十日之不變期間內，以書狀向司法事務官提出異議。司
    法事務官認前項異議有理由時，應另為適當之處分；認異議
    為無理由者，應送請法院裁定之。法院認第一項之異議為有
    理由時，應為適當之裁定；認異議為無理由者，應以裁定駁
    回之，民事訴訟法第240 條之3 及第240 條之4 第1 項至第
    3 項亦有明文。
二、聲明異議意旨略以：異議人前持本院民事執行處核發之不動
    產權利移轉證書，聲請本院點交異議人於本院81年度執字第
    1827號強制執行事件中所拍定如附表所示之建物（下稱系爭
    建物），因系爭建物現由執行債務人程良、程志昌及其家屬
    占有使用，然異議人並未同意程良、程志昌占有使用系爭建
    物，顯見程良、程志昌為無權占有，又程良、程志昌並未曾
    拆除系爭建物，而係擅自於系爭建物上加蓋二、三樓，本件
    執行點交之標的與執行債務人程良、程志昌現占有使用之建
    物為同一建物，原裁定誤認系爭建物已經拆除而不存在，無
    從點交，裁定駁回異議人點交之聲請，顯有違誤，為此，依
    法聲明異議，請求廢棄原裁定等語。
三、按債務人應交出之不動產，現為債務人占有或於查封後為第
    三人占有者，執行法院應解除其占有，點交於買受人或承受
    人；如有拒絕交出或其他情事時，得請警察協助，強制執行
    法第99條第1 項定有明文。次按，執行法院專司民事強制執
    行事務，對於私權之爭執，並無審認之權限。故在強制執行
    程序中，如涉及私權之爭執，而其權益關係未盡明確時，應
    由當事人另依民事訴訟程序謀求救濟，要非強制執行法第12
    條第1 項聲明異議所能解決（最高法院79年度台抗字第310
    號裁定意旨參照）。
四、經查：
  (一)本院81年度民執字第1827號強制執行事件之相關卷證，已因
    逾保存年限而奉准銷毀在案，有臺灣高等法院95年9 月20日
    院信資審字第0950005675號函1 紙在卷可按，是本院已無從
    調卷查明系爭執行事件之執行名義、系爭建物之占有使用情
    形，及地政機關之測量成果圖等情。然異議人主張其為系爭
    建物之拍定人，業據其提出不動產權利移轉證書、塗銷查封
    函、雲林縣稅捐稽徵處函等為證，並有系爭執行事件之執行
    債權人高林實業股份有限公司所提出系爭執行事件之債權憑
    證、歷次拍賣公告、分配表等在卷可佐，堪認異議人應係系
    爭執行事件中系爭建物之拍定人無訛。
  (二)觀之異議人提出之不動產權利移轉證書上記載，其拍定取得
    所有權之建物為加強磚造平房，而現存門牌號碼雲林縣林內
    鄉重興村進興46之5 號及46之6 號建物則為三層樓房，已據
    本院司法事務官會同異議人至現場勘驗明確，有執行筆錄及
    現場照片在卷可憑，顯見現存門牌號碼雲林縣林內鄉重興村
    進興46之5 號及46之6 號建物與異議人原拍定取得之建物無
    論外觀或結構均明顯不同。至異議人雖主張：現存門牌號碼
    雲林縣林內鄉重興村進興46之5 號及46之6 號建物，係原拍
    定建物向上增建二、三樓後之建物，然為執行債務人即現占
    有人程良、程志昌所否認，並以：系爭建物因年久失修、漏
    水嚴重，於85年間由程志昌拆除重建，嗣因921 地震受損，
    於89年間再增建為現存之三層樓房等語置辯，則現存門牌號
    碼雲林縣林內鄉重興村進興46之5 號及46之6 號建物，究竟
    是否為原拍定建物增建二、三樓後之建物，抑或執行債務人
    程志昌拆除原拍定建物後重建之建物，即有疑義。本件拍定
    人與執行債務人就執行標的之同一性既有爭執，而此一爭執
    尚有待實體調查始能認定，執行法院並無審認權限，則此私
    權之爭執，即非屬執行法院之職權範圍，自應由異議人另循
    民事訴訟程序謀求救濟。
  (三)綜上所述，執行法院無從認定現存門牌號碼雲林縣林內鄉重
    興村進興46之5 號及46之6 號建物與異議人原拍定之建物是
    否為同一建物，則異議人聲請逕予點交，即無由准許。原裁
    定據此駁回異議人之異議，於法尚無違誤。異議人猶執前詞
    指摘原裁定不當，求予廢棄，為無理由，應予駁回。
五、據上論結，本件異議為無理由，依強制執行法第30條之1 、
    民事訴訟法第240 條之4 第3 項後段，裁定如主文。
中    華    民    國   100    年    8     月    25    日
                  民事第一庭  法  官  冷明珍
以上正本係照原本作成。
如不服本裁定，應於送達後10日內向本院提出抗告狀，並應繳納
抗告費新臺幣1,000 元。
中    華    民    國   100    年    8     月    25    日
                              書記官  曾玲玲
附表：
~T40X0L2;
┌─────────────────────────────────────────────────┐
│81年度執字第1827號  財產所有人：程良                                                              │
├─┬──┬───────┬───┬─────────────────┬────┬─────────┤
│編│    │              │建築式│      建物面積（平方公尺）        │  權利  │                  │
│  │    │基  地  坐  落│樣主要├───────────┬─────┤        │   最低拍賣價格   │
│  │建號│--------------│建築材│樓    層    面    積  │附屬建物主│        │                  │
│  │    │建  物  門  牌│料及房│                      │要建築材料│        │    (新臺幣元)    │
│號│    │              │屋層數│合                計  │及用途    │  範圍  │                  │
├─┼──┼───────┼───┼───────────┼─────┼────┼─────────┤
│1 │78  │雲林縣莿桐鄉新│本國式│地面層：52.43         │          │  全部  │                  │
│  │    │庄子段142-3地 │、加強│騎樓  ： 8.58         │          │        │                  │
│  │    │號            │磚造、│合  計：61.01         │          │        │                  │
│  │    │--------------│平房住│                      │          │        │                  │
│  │    │雲林縣林內鄉重│宅    │                      │          │        │                  │
│  │    │興村進興46之5 │      │                      │          │        │                  │
│  │    │號            │      │                      │          │        │                  │
│  │    │              │      │                      │          │        │                  │
│  │    │              │      │                      │          │        │                  │
│  ├──┼───────┴───┴───────────┴─────┴────┴─────────┤
│  │備考│                                                                                        │
├─┼──┼───────┬───┬───────────┬─────┬────┬─────────┤
│2 │79  │雲林縣莿桐鄉新│本國式│地面層：52.43         │          │  全部  │                  │
│  │    │庄子段142-3地 │、加強│騎樓  ： 8.58         │          │        │                  │
│  │    │號            │磚造、│合  計：61.01         │          │        │                  │
│  │    │--------------│平房住│                      │          │        │                  │
│  │    │雲林縣林內鄉重│宅    │                      │          │        │                  │
│  │    │興村進興46之6 │      │                      │          │        │                  │
│  │    │號            │      │                      │          │        │                  │
│  │    │              │      │                      │          │        │                  │
│  │    │              │      │                      │          │        │                  │
│  ├──┼───────┴───┴───────────┴─────┴────┴─────────┤
│  │備考│                                                                                        │
└─┴──┴────────────────────────────────────────────┘
~T64X4L25;